最高法院刑事判決　　　　　　九十四年度台上字第七三六三號
　　上訴人　台灣高等法院檢察署檢察官
　　被　告　甲○○
上列上訴人因被告違反稅捐稽徵法案件，不服台灣高等法院中華
民國九十二年四月二十九日第二審判決（九十一年度上訴字第二
六九二號，起訴案號：台灣桃園地方法院檢察署八十八年度偵緝
字第一○八四號），提起上訴，本院判決如下：
    主  文
原判決撤銷，發回台灣高等法院。
    理  由
本件原判決以：公訴意旨略稱被告甲○○係設於台北市○○區○
段九十一巷三十九弄十八號四樓「立韋工程有限公司」（下稱立
韋公司）僱用之工頭，負責該公司於台北縣汐止鎮興建伯爵山莊
之水泥工程，明知林根谷並未參與該項工程並領取立韋公司之薪
資，竟於民國八十四年間某日，持林根谷之印章及切結書內填載
林根谷領取薪資新台幣（下同）三十萬元並盜蓋林根谷印章後，
連同林根谷之身分證影本，交由立韋公司憑而製作林根谷八十四
年度各款所得扣繳暨免扣繳憑單，足以生損害於稅捐機關課稅之
正確性及林根谷，嗣經林根谷接獲各類所得扣繳暨免扣繳憑單，
始知上情；因認被告涉犯刑法第二百十六條、第二百十條之行使
偽造私文書及稅捐稽徵法第四十一條之罪嫌。但經原審審理結果
，認為不能證明被告犯罪，因而維持第一審諭知被告無罪之判決
，駁回檢察官在第二審之上訴，固非無見。
惟查：一、審理事實之法院，對於與被告被訴事實有關之證據，
應從各方面詳予調查，以期發現真實，苟有與待證事實相關之證
據尚未查竣，即難為有利或不利於被告之判斷。證人即立韋公司
負責人謝世彬於檢察官偵查中陳稱：伊當時工程較多，有請一叫
甲○○之工頭，幫伊作台北縣伯爵山莊之水泥工程，伊付給近五
百一十萬元，甲○○才提供人頭資料及切結書給伊云云，復於原
審證述：伊未僱用甲○○，但認識他，伊於八十三、四年間向甲
○○買人頭報稅，甲○○提供向伊收取五百萬元工資款之證明，
代價是每十萬元給其三千元，實際並無承作該五百萬元之工程，
甲○○並製作人頭領取工資之工資表（上面已蓋好印章）及提供
人頭身分證影本、人頭簽立之契約書等情（見本案台灣士林地方
法院檢察署八十六年度他字第四九三號偵查卷第七頁背面，原審
卷第五十八頁）；徵之謝世彬提出內容載有「甲○○」名義領取
工資五百萬元之切結書乙紙，其上所蓋指紋，經送憲兵司令部刑
事鑑識中心鑑定結果，認與被告指紋卡上右拇指之指紋相符，有
該中心鑑驗通知書附卷可稽，被告於第一審亦供稱：「切結書上
的簽名是我簽的，是他們要我當代表，我就去收大家的證件及印
章」云云（見本案八十八年度偵緝字第一○八四號偵查卷第三七
頁，第一審卷第一二八頁），如果無訛，謝世彬上開於原審所供
情節，即似非無稽。本件內載林根谷領取薪資三十萬元之切結書
，是否係被告偽造或交付人頭資料，供謝世彬經營之立韋公司製
作扣繳暨免扣繳憑單，以逃漏營業稅，尚非全無詳求之餘地。原
審未審酌上開事證，查明慎斷，徒以上開切結書上「甲○○」簽
名處蓋用之印文並非「甲○○」，及其上簽名、書寫字跡，以肉
眼比對與被告歷次訊問時之簽名不同，逕認被告並無偽造該切結
書之事實，自嫌調查職責未盡。二、依原判決認定本件立韋公司
明知林根谷並未自該公司領取工資三十萬元，竟虛偽製作林根谷
於八十四年間自該公司領取薪資三十萬元之所得扣繳暨免扣繳憑
單，並據以向稅捐機關申報八十四年度營利事業所得稅，而逃漏
營利事業所得稅七萬五千元，經財政部台北市國稅局函覆在卷等
情，倘被告確有提供林根谷領取工資之切結書、工資表或其他人
頭身分資料等，供立韋公司得以遂行該逃漏稅捐之行為，被告所
為應否負稅捐稽徵法第四十三條第一項所定幫助納稅義務人以詐
術或其他不正當方法逃漏稅捐之罪責，亦待併予審究。原審徒以
被告並非立韋公司之負責人，非屬稅捐稽徵法第四十一條規定之
納稅義務人，亦非商業會計法第四條第一款所定之商業負責人，
認其無以不正當方法逃漏稅捐及依稅捐稽徵法第四十七條第一款
或第三款轉嫁處罰之可言，對於被告所為有無上述稅捐稽徵法第
四十三條第一項之適用，未為審認說明，仍嫌理由欠備。以上或
為上訴意旨所指摘，或為本院得依職權調查之事項，應認原判決
有撤銷發回更審之原因。檢察官上訴意旨雖稱其僅就偽造文書部
分上訴，但依公訴意旨上開違反稅捐稽徵法部分與偽造文書部分
有牽連犯之裁判上一罪關係，為上訴效力所及，本院自應一併審
酌；又台灣板橋地方法院檢察署另以該署九十二年度偵字第九八
五八號案件移送併辦，案經發回，宜一併注意及之，均附予敘明
。
據上論結，應依刑事訴訟法第三百九十七條、第四百零一條，判
決如主文。
中　　華　　民　　國　九十四　年　 十二 　月　二十九　日
                      最高法院刑事第七庭
                          審判長法官  呂　潮　澤
                                法官  吳　昆　仁
                                法官  孫　增　同
                                法官  趙　文　淵
                                法官  吳　　　燦
      本件正本證明與原本無異
                                      書  記  官
中　　華　　民　　國　九十五　年　  一  　月　　三　　日
                                                      Ｔ
